【裁判字號】    99,台上,7744
【裁判日期】    991209
【裁判案由】    妨害性自主等罪
【裁判全文】
最高法院刑事判決            九十九年度台上字第七七四四號
上  訴  人  台灣高等法院檢察署檢察官
上  訴  人
即  被  告  賀○○
選任辯護人  杜冠民律師
上列上訴人等因被告妨害性自主等罪案件，不服台灣高等法院中
華民國九十八年六月二十四日第二審判決（九十八年度上訴字第
一六一九號，起訴案號：台灣台北地方法院檢察署九十七年度偵
字第一五五三八號），提起上訴，本院判決如下：
    主  文
上訴駁回。
    理  由 
一、對於十四歲以上未滿十六歲之女子為性交（即原判決事實欄
二）部分：
按刑事訴訟法第三百七十七條規定：上訴於第三審法院，非以判
決違背法令為理由不得為之；是提起第三審上訴，應以原判決違
背法令為理由，係屬法定要件；如果上訴理由書狀並未依據卷內
訴訟資料具體指摘原判決不適用何種法則或如何適用不當，或所
指摘原判決違法情事顯與法律規定得為第三審上訴理由之違法情
形不相適合時，均應認其上訴為違背法律上之程式，予以駁回。
本件原判決撤銷第一審關於上訴人即被告賀○○（下稱被告）對
於十四歲以上未滿十六歲之女子為性交部分之科刑判決，改判仍
論處被告對於十四歲以上未滿十六歲之女子為性交罪刑（處有期
徒刑一年二月），已詳敘其調查證據之結果及證據取捨並認定事
實之理由；所為論斷，均有卷存證據資料可資覆按。從形式上觀
察，原判決此部分並無違背法令之處。檢察官就此部分之上訴意
旨略稱：被告於民國九十七年四月二十日上午八時許，在台北市
○○○路○段○巷○號帥客賓館內對Ｂ女（○年○月○日生；真
實姓名、年籍詳卷）為性交行為，與同日下午二時許，在台北市
○○街○號百利大飯店內對Ｂ女為性交行為二者間，時間相距六
小時，地點相隔數十公里，顯然並非在同時同地或密切接近之時
地實施，各行為之獨立性亦極明顯，依照社會通念，各個犯行均
具有得加以獨自評價之性質，顯與接續犯之構成要件有間，原審
未予細究，遽認為接續犯，而以一罪論處，適用法則自有違誤等
語。被告就此部分上訴意旨略稱：被告與Ｂ女為性交之行為，係
經過Ａ女（○年○月○日生；真實姓名、年籍詳卷）之介紹，於
Ｂ女同意下，與其合意為該性行為，犯罪之手段溫和；且於偵查
中即坦承犯行。又被告自偵查起迄原審判決期間，不斷與Ｂ女之
法定代理人洽談和解並請求宥恕，惟因Ｂ女之法定代理人要求賠
償金額過高，被告之經濟能力，力有未逮，足見被告之犯後態度
確屬良好，原判決未審酌刑法第五十七條之規定而為量刑，自有
違誤。以被告犯後態度、犯罪之手段、違反義務之程度，容有刑
法第五十九條酌減其刑之空間，原判決未依該條酌減其刑，自有
判決不適用法則之違法等語。
惟查：（一）就檢察官上訴部分：按數行為於同時同地或密切接
近之時地實施，侵害同一之法益，各行為之獨立性極為薄弱，依
一般社會健全觀念，在時間差距上，難以強行分開，在刑法評價
上，以視為數個舉動之接續施行，合為包括之一行為予以評價，
較為合理者，即屬接續犯，而為包括之一罪。原判決依調查證據
之結果並綜合全部卷證資料，詳敘認定被告基於主觀上一致性，
於九十七年四月二十日上午及下午，在帥客賓館及百利大飯店內
接續對於十四歲以上未滿十六歲之女子為性交犯行之理由（見原
判決正本第六、七頁）；經核其論斷並無不合，判決適用法則亦
無不當。檢察官上訴意旨仍執自己之法律見解，指摘原判決此部
分適用法則不當云云，非適法之第三審上訴理由。（二）就被告
上訴部分：刑法第五十九條犯罪情狀顯可憫恕，認科以最低度刑
仍嫌過重者，得酌量減輕其刑之規定，必須犯罪另有特殊之原因
與環境，在客觀上足以引起一般同情，認為即予宣告法定最低度
刑，猶嫌過重者，始克當之；又量刑輕重與犯罪情狀是否顯可憫
恕而予酌減其刑，乃事實審法院得依職權自由裁量之事項。本件
依原判決之認定，被告利用網路作為犯罪之工具，誘使Ｂ女為性
行為，致被害人身心嚴重受創，犯後並未賠償其損害，則原判決
未適用刑法第五十九條之規定予以酌減其刑，並無不適用法則之
違法。另原判決於理由欄說明，審酌被告之素行、犯罪之動機、
目的、手段、次數，假借包養為由，而與十四歲以上未滿十六歲
之Ｂ女為性交，對Ｂ女身心所生之損害，迄未為任何民事上之賠
償及犯罪後之態度等一切情狀而為量刑；原判決並無未審酌刑法
第五十七條規定之情形。被告上訴意旨無非就原審採證認事職權
之適法行使及原判決已明白論斷之項，重為事實上之爭執，且未
依據卷內訴訟資料具體指摘原判決有何違背法令之情形，核與法
律規定得為第三審上訴理由之違法情形不相適合。綜上，應認檢
察官及被告關於此部分之上訴，俱違背法律上之程式，均予駁回
。至被告所犯，與對於十四歲以上未滿十六歲之女子為性交罪有
想像競合關係之刑法第三百三十九條第二項之詐欺得利罪（即九
十七年四月二十日詐騙Ａ女及Ｂ女）部分，屬刑事訴訟法第三百
七十六條第四款之案件，上開對於十四歲以上未滿十六歲之女子
為性交罪部分之上訴為不合法，本院從程序上予以駁回，對於此
部分之詐欺得利罪部分，自無從適用審判不可分之原則而為實體
上之審判，檢察官及被告就此部分之上訴，應併予駁回。
二、詐欺得利（即原判決事實欄一、三）部分：
按上訴得對於判決之一部為之，未聲明為一部者，視為全部上訴
，刑事訴訟法第三百四十八條第一項定有明文。本件被告不服原
判決，提起第三審上訴，其上訴狀內俱未聲明對於原判決何部分
提起上訴，應視為對於原判決全部提起上訴，合先敘明。次按刑
法第三百三十九條之詐欺罪案件，經第二審判決者，不得上訴於
第三審法院，刑事訴訟法第三百七十六條第四款亦定有明文。本
件被告所犯刑法第三百三十九條第二項之詐欺得利罪二罪（即原
判決事實欄一、三；各處有期徒刑四月）部分，揆諸上揭規定，
既經第二審判決，自不得上訴於第三審法院，被告（檢察官就此
部分未上訴）就此等部分竟仍提起上訴，其就此等部分之上訴，
均屬違背法律上之程式，予以駁回。
據上論結，應依刑事訴訟法第三百九十五條前段，判決如主文。
中    華    民    國  九十九  年   十二   月    九    日
                      最高法院刑事第六庭
                          審判長法官  林  永  茂  
                                法官  蘇  振  堂  
                                法官  林  立  華  
                                法官  蔡  國  在  
                                法官  陳  春  秋  
本件正本證明與原本無異
                                      書  記  官  
中    華    民    國  九十九  年   十二   月   十四   日
                                                      Ｅ

司法院資訊處製作；財團法人民間司法改革基金會備份。
